【裁判字號】    99,交聲,426
【裁判日期】    990408
【裁判案由】    違反道路交通管理處罰條例聲明異議
【裁判全文】
臺灣臺北地方法院交通事件裁定         99年度交聲字第426號
原處分機關  交通部公路總局臺北區監理所
異議人即
受處分人    甲○○
上列異議人即受處分人因違反道路交通管理處罰條例案件，對於
交通部公路總局臺北區監理所中華民國98年12月25日所為之處分
（原處分案號：北監自裁字第裁40-C00000000號），聲明異議，
本院裁定如下：
    主  文
原處分撤銷。
甲○○汽車駕駛人，行經有燈光號誌管制之交岔路口闖紅燈，處
罰鍰新臺幣貳仟柒佰元，並記違規點數參點。
    理  由
一、按汽車駕駛人，行經有燈光號誌管制之交岔路口闖紅燈者，
    處新臺幣（下同）1800元以上5400元以下罰鍰，前項紅燈右
    轉行為者，處新臺幣600元以上1800元以下罰鍰，上述二種
    情形均記違規點數3點，道路交通管理處罰條例第53條、第
    63條第1項第3款定有明文；又違反道路交通管理處罰條例第
    53條第1項規定，逾越應到案日期60日以上繳納罰鍰或逕行
    裁決處罰者，小型車處罰鍰5400元，若於期限內到案陳述意
    見者，小型車處罰鍰2700元，違反道路交通管理事件統一裁
    罰基準表亦有明文。依上述規定可知，汽車駕駛人，行經有
    燈光號誌管制之交岔路口闖紅燈者，除較輕微之紅燈右轉行
    為外，均應適用道路交通管理處罰條例第53條第1項規定裁
    罰；又行車管制號誌中之箭頭綠燈表示僅准許車輛依箭頭指
    示之方向行駛，道路某些方向受到管制，或實際上不能行駛
    時，其交岔路口號誌宜以箭頭綠燈替代圓形綠燈，指示車輛
    遵循方向行駛，道路交通標誌標線號誌設置規則第206條第2
    款第1目、第213條第2款定有明文，是設置有箭頭綠燈行車
    管制號誌之交岔路口，於箭頭綠燈熄滅後，即表示箭頭綠燈
    原本指示之方向管制禁止行駛，不因其他行車方向仍維持圓
    形綠燈或箭頭綠燈而意謂仍容許行駛，舉例而言，若交岔路
    口設有左轉箭頭綠燈者，於左轉箭頭綠燈熄滅後，縱使直行
    、右轉之圓形綠燈或箭頭綠燈仍亮燈，亦非謂駕駛人仍得左
    轉，若有於左轉箭頭綠燈熄滅後左轉之行為，即屬違規行為
    ，是以司法院70年6月22日（70）院台廳字第02613號函謂：
    「汽車駕駛人行經有燈光號誌管制之交岔路口，在無箭頭導
    向燈號之狀況下，闖紅燈而左轉或右轉，自應適用第53條予
    以處罰。」，另「闖紅燈」與「伸越停止線」，乃不同程度
    之違規行為，前者固應適用道路交通管理處罰條例第53條第
    1 項規定裁罰，後者則僅需適用同條例第60條第2項規定裁
    罰，關於兩者之區別，應以違規車輛車身是否伸入路口範圍
    為斷，易言之，車輛無視於紅燈警示，有穿越路口之意圖，
    而車身已伸入路口範圍，應視同闖紅燈，若僅伸越停止線而
    未達路口範圍者，則視為不遵守標線指示而應適用同條例第
    60條第2項規定裁罰，交通部82年4月22日交路（82）字地00
    9811號函可資參照。
二、本件處分意旨略以：異議人即受處分人（下稱異議人）甲○
    ○，於民國96年12月12日上午8時22分許，駕駛車牌號碼GF-
    4515號自小客車，沿臺北縣永和市○○路○段北往南方向行
    駛，駛至永和路與中正路交岔路口時，該處係有燈光號誌管
    制之交岔路口，且永和路方向顯示為紅燈，竟仍穿越停止線
    進入路口範圍而欲左轉進入中正路西往東方向車道，而為正
    在該處執行交通稽查勤務之臺北縣政府警察局永和分局永和
    交通分隊員警乙○○攔停，以異議人有違反道路交通管理處
    罰條例第53條第1項規定製單舉發，記載應到案日期為96 年
    12月27日，異議人雖拒簽收，仍經員警依違反道路交通管理
    事件統一裁罰基準及處理細則第11條第1項第1款後段規定告
    知其應到案時間及處所，並記明事由與告知事項而生收受效
    力，異議人嗣於96年12月24日向原處分機關即交通部公路總
    局臺北區監理所提出申訴書，經原處分機關函請舉發單位調
    查結果，仍認違規行為明確並函覆異議人，嗣異議人於97年
    1月29日再度具狀申訴，經原處分機關再度函請舉發單位調
    查結果，仍認本件違規事實明確，嗣原處分機關即於98年1
    2月25日依道路交通管理處罰條例第53條、第63條第1項第3
    款、違反道路交通管理事件統一裁罰基準表規定，逕行裁處
    異議人罰鍰5400元，並記違規點數3點，異議人於98年12月
    30日收受裁決書後，於法定猶豫期間之末日即99年1月19日
    向原處分機關提出交通違規案件陳述書等情，有舉發通知單
    、申訴書、交通部公路總局臺北區監理所北監自字第097600
    1108號函、臺北縣政府警察局永和分局97年1月9日北縣警永
    裁字第0970000070號函、第2次申訴書、臺北縣政府警察局
    永和分局97年2月13日北縣警永裁字第0970004513號函、交
    通部公路總局臺北區監理所北監自字第0971000952號函、裁
    決書、送達證書、交通部公路總局臺北區監理所交通違規案
    件陳述書、臺北縣政府警察局永和分局99年2月3日北縣警永
    交字第0990003380號函、交通部公路總局臺北區監理所北監
    自字第0992005958號函等在卷可稽。
三、訊之異議人甲○○固不諱言有於96年12月12日上午8時22分
    許，駕駛車牌號碼GF-4515號自小客車，沿臺北縣永和市○
    ○路○段北往南方向行駛，駛至永和路與中正路交岔路口時
    ，該處係有燈光號誌管制之交岔路口，因欲左轉而超越停止
    線，即為在該處執行交通指揮勤務之員警乙○○攔停製單舉
    發等情，惟矢口否認有何闖紅燈之違規行為，辯稱：伊車輛
    超越停止線欲左轉進入中正路時，永和路方向正好由綠燈轉
    為黃燈，旋遭後方一名女警吹哨制止，伊停於路口進退兩難
    ，此時永和路方向燈號轉為紅燈，員警即指示伊左轉停至中
    正路，隨即以伊闖紅燈為由製單舉發，本案顯係員警誤導伊
    左轉，故不應處罰伊云云。經查：訊之證人即製單舉發本件
    違規行為之員警乙○○業證稱：伊當時在交岔路口中央執行
    交通指揮勤務，該交岔路口永和路北往南車道為三時相號誌
    ，號誌順序分別為直行加左轉、直行（禁止左轉）、紅燈，
    亦即設有永和路北往南車道左轉中正路西往東車道之箭頭綠
    燈，異議人所駕車輛於永和路左轉中正路之箭頭綠燈熄滅後
    、僅存永和路直行方向為綠燈時仍在該路口停止線後等待，
    直至永和路直行方向亦變為紅燈後，始穿越停止線進入路口
    欲左轉進入中正路，旋遭伊攔停製單舉發等語（見本院99年
    4月8日訊問筆錄），由上觀之，異議人與證人乙○○所述異
    議人車輛超越停止線時之燈號情形雖有不同（異議人稱係永
    和路直行方向綠燈變換為黃燈時即已超越停止線，證人乙○
    ○則稱係永和路直行方向亦變為紅燈時始超越停止線），然
    縱依異議人所述，既然永和路左轉中正路方向之箭頭綠燈業
    已熄滅，異議人仍不得再因欲行左轉而超越停止線，否則將
    造成永和路直行方向變為紅燈後，中山路與中正路直行車輛
    受到阻塞甚至引發事故之危險；又異議人雖於本院訊問時辯
    稱僅超越停止線一點點云云（見同上訊問筆錄），然觀諸異
    議人提出之卷附第2次申訴書、現場示意圖，均不諱言其車
    輛業已進入路口等語，異議人嗣後翻異前詞，自非可採，綜
    上所述，異議人既於永和路左轉中正路之箭頭綠燈熄滅後仍
    超越停止線進入路口欲左轉中正路，依前揭說明，即屬行經
    有燈光號誌管制之交岔路口闖紅燈之違規行為，員警對伊製
    單舉發，自無不合。至員警乙○○嗣後指示異議人完成左轉
    進入中正路之行為，異議人雖辯稱此即為依執行交通勤務警
    察之指揮，而得排除其違法性云云，然異議人既先有於左轉
    箭頭綠燈熄滅後，仍超越停止線進入路口欲行左轉之闖紅燈
    違規行為，已如前述，其後是否依員警指示完成後續左轉行
    為，即非所論，亦此敘明。
四、原處分機關因而認異議人有行經有燈光號誌管制之交岔路口
    闖紅燈之違規行為，依道路交通管理處罰條例第53條、第63
    條第1項第3款、違反道路交通管理事件統一裁罰基準表規定
    裁罰，固非無見。惟查，異議人於96年12月12日為警製單舉
    發後，雖拒簽收，仍經員警依違反道路交通管理事件統一裁
    罰基準及處理細則第11條第1項第1款後段規定告知其應到案
    時間及處所，並記明事由與告知事項而生收受效力，異議人
    嗣亦於應到案日期（96年12月27日）前之96年12月24日即向
    交通部公路總局臺北區監理所提出申訴書，有舉發通知單、
    申訴書可稽，應認異議人業於期限內到案陳述意見，依違反
    道路交通管理事件統一裁罰基準表規定，僅得處罰鍰2700元
    ，原處分機關未察，率認本案係逕行裁決處罰，從重處罰鍰
    5400元，顯非適法，是異議人否認違規行為，求予撤銷免罰
    ，固無理由，惟原處分既有如上不當之處，自應由本院撤銷
    原處分，改諭知如主文所示之處罰，以資適法。
據上論斷，依道路交通案件處理辦法第20條，裁定如主文。
中    華    民    國    99    年    4     月    8     日
                  交通法庭    法  官  張永宏
以上正本證明與原本無異。
如不服本裁定應於送達後5日內向本院提出抗告狀。
                              書記官  江虹儀
中    華    民    國    99    年    4     月    8     日

司法院資訊處製作；財團法人民間司法改革基金會備份。
